【裁判字號】    99,審訴,2389
【裁判日期】    990927
【裁判案由】    毒品危害防制條例
【裁判全文】
臺灣高雄地方法院刑事判決            99年度審訴字第2389號
公  訴  人  臺灣高雄地方法院檢察署檢察官
被      告  乙○○
上列被告因毒品危害防制條例案件，經檢察官提起公訴（99年度
毒偵字第3439號），被告於準備程序中就被訴事實為有罪之陳述
，經本院告知簡式審判程序之旨，並聽取被告與公訴人之意見後
，本院合議庭裁定由受命法官獨任進行簡式審判程序，判決如下
：
    主  文
乙○○施用第一級毒品，處有期徒刑陸月，如易科罰金，以新臺
幣壹仟元折算壹日；又持有第一級毒品，處有期徒刑月，如易
科罰金，以新臺幣壹仟元折算壹日。扣案之海洛因壹包（驗前淨
重零點零公克，驗餘淨重零點零貳伍公克，另含包裝袋）沒
收銷燬之。應執行有期徒刑捌月，如易科罰金，以新臺幣壹仟元
折算壹日。扣案之海洛因壹包（驗前淨重零點零公克，驗餘
淨重零點零貳伍公克，另含包裝袋）沒收銷燬之。
    事實及理由
一、犯罪事實：
    乙○○前於民國98年間，因施用毒品案件，經本院以98年度
    審毒聲字第1291號裁定送觀察、勒戒後，認無繼續施用毒品
    傾向，於99年1 月12日執行完畢釋放出所，並由臺灣高雄地
    方法院檢察署檢察官為不起訴處分確定。詎其仍不知悔改並
    戒絕毒癮，於前開觀察、勒戒執行完畢5 年內，復基於施用
    第一級毒品海洛因之犯意，於99年5 月11日下午3 時許，在
    高雄市苓雅區某處，以將海洛因摻入香煙內點燃吸食之方式
    ，施用第一級海洛因1 次；又基於持有第一級毒品海洛因之
    犯意，於同日下午4 時許，在高雄市夢時代旁之加油站前，
    向某真實姓名、年籍不詳之綽號「清仔」之成年男子，以新
    臺幣500 元之價格，購入第一級毒品海洛因1 包，而予以持
    有之。嗣於同日下午5 時許，在高雄市○○區○○路77號前
    ，為警盤查，當場扣得上開之海洛因1 小包（驗前淨重0.03
    3 公克，驗餘淨重0.025 公克），並經其同意採集尿液送驗
    ，檢驗結果確呈嗎啡、可待因陽性反應，進而知悉上情。
二、證據：
    上開犯罪事實，有下列證據可資證明：
  (一)高雄市立凱旋醫院99年6 月2 日濫用藥物尿液檢驗報告、高
    雄市政府警察局前鎮分局查獲煙毒麻醉藥品案件嫌疑人姓名
    對照表各1 份。
  (二)高雄市立凱旋醫院99年9 月13日濫用藥物成品檢驗鑑定書1
    份、扣案之海洛因1 包（重量如主文所示）。
  (三)被告之自白。
三、論罪：
  (一)被告前因施用毒品案件經裁定送觀察、勒戒執行完畢後，又
    於5 年內再犯本件施用毒品案件，檢察官依毒品危害防制條
    例第23條第2 項規定逕行起訴，即無不合，合先敘明。
  (二)按海洛因為毒品危害防制條例第2 條第2 項第1 款規定之第
    一級毒品。是核被告上開所為，分別係犯毒品危害防制條例
    第10條第1 項之施用第一級毒品罪及同條例第11條第1 項持
    有第一級毒品罪。檢察官雖未於起訴書所犯法條欄引用毒品
    危害防制條例第11條第1 項之條文，惟已於起訴書犯罪事實
    欄載明被告持有第一級毒品經查獲之事實，並經本院於審判
    程序中補充被告另涉犯持有第一級毒品罪嫌，有本院審判筆
    錄等在卷足憑，是該部分既在起訴之範圍內，自應由本院予
    以審理，附此敘明。就被告施用第一級毒品海洛因前所持有
    之第一毒品部分，其持有之低度行為應為施用之高度行為所
    吸收，不另論罪。被告所犯上開2 罪，犯意各別，行為互殊
    ，觸犯構成要件不同，應予分論併罰。
四、科刑：
  (一)爰審酌被告施用毒品之行為不僅戕害自身身心健康，亦間接
    影響社會治安，被告前經觀察、勒戒後，仍未能戒斷毒癮復
    又再犯本件施用毒品案件，有其本院院內索引卡紀錄表報表
    及臺灣高等法院被告前案紀錄表在卷可稽，顯見其對毒品之
    依賴情形非輕，並考量被告犯後坦承犯行、施用毒品之前科
    次數，及其除施用毒品之前科外，並無其他犯罪前科紀錄，
    與並綜合考量被告係高職畢業、職業商、家境小康（見警卷
    教育程度欄、職業欄及家庭經濟狀況欄之記載），及其上開
    犯罪情節等一切情狀，分別量處如主文所示之刑及諭知易科
    罰金之折算標準，並合併定其應執行之刑及依刑法第41條第
    8 項規定諭知易科罰金之折算標準，以資懲儆。末查，被告
    雖以：因年輕識淺、不諳法律，從輕量刑，此後絕不再犯，
    且家境貧困潦倒，全家靠其1 人擺路邊攤維生，請求改依美
    沙冬替代療法治療，並給予緩刑等語。惟本院已審酌本件被
    告施用之情節、平日素行、家庭狀況等相關情節，從輕量刑
    。而施用毒品案件之被告，本身具有「病患性犯人」之特質
    ，因而對於初次施用者，先經觀察、勒戒或強制戒治等程序
    後，仍未能戒斷毒癮者，始以刑罰制裁之；是本件被告前經
    1 個多月之觀察、勒戒後，猶未能戒除毒癮，無視於毒品對
    於國家、社會及其家庭所帶來之潛在危險與傷害，而再犯本
    件施用毒品犯行，嗣甫於施用毒品結束後，隨即再度購入毒
    品1 包，均如前述，實難認其戒毒意志足夠堅定而無再犯之
    虞；且若率以宣告緩刑，亦將與毒品危害防制條例原本制度
    設計之目的相悖；是認被告上開宣告緩刑之請求，並非適宜
    。至美沙冬替代療法並非本院職權範圍內之事項，併予敘明
    。
  (二)扣案之白色粉末1 包（驗前淨重0.033 公克，驗後淨重0.02
    5 公克），確屬第一級毒品海洛因無訛，此有前揭高雄市立
    凱旋醫院濫用藥物成品檢驗鑑定書1 紙在卷可稽；而裝盛該
    第一級毒品海洛因之包裝袋，其中亦含有無法析離之第一級
    毒品海洛因，均應依毒品危害防制條例第18條第1 項前段規
    定諭知沒收銷燬之；至鑑驗耗用之毒品既已滅失，自無庸宣
    告沒收銷燬。
據上論斷，應依刑事訴訟法第273 條之1 第1 項、第284 條之1
、第299 條第1 項前段，毒品危害防制條例第10條第1 項、第11
條第1 項、第18條第1 項前段，刑法第11條、第41條第1 項前段
、第8 項、第51條第5 款，判決如主文。
本案經檢察官甲○○到庭執行職務。
中    華    民    國    99    年    9     月    27    日
                  刑事第十庭  法  官    呂明燕
以上正本證明與原本無異。
如不服本判決應於收受本判決後10日內向本院提出上訴書狀，並
應敘述具體理由，如未敘述上訴理由者，應於上訴期間屆滿後20
日內補提理由書狀於本院（均須按他造當事人之人數附繕本）「
切勿逕送上級法院」。
中    華    民    國    99    年    9     月    27    日
                              書記官    張琇晴
附錄本判決論罪科刑之法條：
毒品危害防制條例第10條第1項
施用第一級毒品者，處六月以上五年以下有期徒刑。
毒品危害防制條例第11條第1項
持有第一級毒品者，處 3 年以下有期徒刑、拘役或新臺幣 5 萬
元以下罰金。

司法院資訊處製作；財團法人民間司法改革基金會備份。
